【裁判字號】    99,易,25
【裁判日期】    990226
【裁判案由】    竊盜等
【裁判全文】
臺灣屏東地方法院刑事判決                99年度易字第25號
公  訴  人  臺灣屏東地方法院檢察署檢察官
被      告  甲○○
上列被告因竊盜等案件，經檢察官提起公訴（98年度偵字第8598
、8797、8866號），嗣因被告就被訴事實為有罪之陳述，經本院
裁定適用簡式審判程序審理，判決如下：
    主  文
甲○○犯夜間侵入住宅竊盜罪，累犯，處有期徒刑壹年貳月；又
犯毀越門扇竊盜罪，累犯，處有期徒刑壹年；又犯攜帶兇器竊盜
罪，累犯，處有期徒刑壹年肆月，扣案之剪刀貳支（其中壹支為
半柄）、手電筒壹支、手套壹雙、帽子壹頂均沒收。應執行有期
徒刑年貳月，扣案剪刀貳支（其中壹支為半柄）、手電筒壹支
、手套壹雙、帽子壹頂均沒收。
    事  實
一、甲○○前因竊盜案件，經法院判處有期徒刑1 年確定，甫於
    民國97年10月20日執行完畢出監，竟仍不知悔改，意圖為自
    己不法之所有，為下列竊盜犯行：
（一）98年11月1 日22時10分許，至潮州鎮○○路49號，趁屋主
      丙○○住宅夜間疏於防備，以徒手打開未上鎖一樓紗門後
      侵入，先行竊取置於一樓神明桌抽屜內BMW 牌自小客鑰匙
      1 支，旋即以該鑰匙打開置於車庫內車牌6589－JQ號BMW
      自小客車，竊取車內置物箱新台幣硬幣1000元、高速公路
      回數票70張（價值2800元）、電動遙控器1 組（價值200
      元）得逞。案經警依監視器攝錄影像循線查獲，並扣得
      BMW 鑰匙、電動遙控器各1 只。
（二）98年11月7 日13時50分許，至潮州鎮三進六巷6 之4 號，
      趁屋主曾張桂華疏於防備，以自備鑰匙（未扣案），割破
      住宅大門上門紗，致令不堪使用後，自該毀壞處伸手入內
      將門鎖開啟，毀越該門扇後侵入並竊得2 萬元，案經警據
      報調閱路口監視錄影檔循線查知。
（三）98年12月19日7 時許，攜帶其所有客觀上足以對生命、身
      體造成危險之兇器剪刀2 支（1 支為半炳）及作案犯罪工
      具帽子1 頂、手電筒1 支、手套1 雙等，因見戊○○位於
      屏東縣潮州鎮○○里○○街87號住宅之大門紗門未上鎖且
      四下無人之際，即蒙面由大門之侵入（侵入住宅部分未據
      告訴），竊得1300元、黃金飾品（總共重17兩1 錢9 分7
      厘）及珠寶1 批（共價值新台幣75萬6668元），竊得欲離
      去之際為戊○○察覺追呼而徒步逃逸，適逢巡邏員警行經
      圍捕，嗣即於潮州鎮○○路84之1 號前，為員警追捕查獲
      到案，當場起獲上揭竊得贓物暨作案犯罪工具。
二、案經曾張桂華訴由屏東縣政府警察局潮州分局報告臺灣屏東
    地方法院檢察署檢察官偵查起訴。
    理  由
一、按本件被告所犯係死刑、無期徒刑、最輕本刑為3 年以上有
    期徒刑以外之罪，其於準備程序就被訴事實為有罪之陳述，
    經本院告知簡式審判程序之旨，並聽取其與公訴人之意見後
    ，認無不得或不宜改依簡式審判程序進行之情事，依刑事訴
    訟法第273 條之1 第1 項規定，當庭裁定本件行簡式審判程
    序，合先敘明。
二、上揭犯罪事實，業據被告於本院審理中坦承不諱，此外並有
    被害人丙○○、曾張桂華、戊○○、證人乙○○於警詢之供
    述、扣押筆錄及扣押物品目錄表、贓物認領收據、蒐證照片
    、監視器錄影帶翻攝照片等在卷可稽，足認被告前揭自白與
    事實相符，本案事證明確，被告犯行堪以認定。
三、按刑法第321 條第1 項第3 款之攜帶兇器竊盜罪，係以行為
    人攜帶兇器竊盜為其加重條件，此所謂兇器，其種類並無限
    制，凡客觀上足對人之生命、身體、安全構成威脅，具有危
    險性之兇器均屬之，且祇須行竊時攜帶此種具有危險性之兇
    器為已足，並不以攜帶之初有行兇之意圖為必要（最高法院
    79年度臺上字第5253號判例意旨參照）。被告於98年12月19
    日為竊盜犯行遭查獲時扣案之剪刀2 支（1 支為半炳），經
    本院當庭勘驗，其結論為扣案之第1 把剪刀（警卷第24頁下
    方照片之右側剪刀），形狀完整，有部分生鏽，剪刀之一側
    ，形狀尖銳，刀刃較薄，具有殺傷性。另一側形狀扁平，刀
    刃較厚，惟其最前端仍有一定尖銳，仍應具有殺傷性；扣案
    之第2 把剪刀（警卷第24頁下方照片之左側剪刀），僅具有
    剪刀之一側（半柄），並不完整，該側刀刃較厚，惟其最前
    端仍有一定尖銳，仍應具有殺傷性，此有本院99年1 月27日
    審判筆錄可稽，故被告98年12月19日為竊盜犯行遭查獲時扣
    案之剪刀2 支，均為足以為殺傷人之生命、身體之器械，係
    具有危險性之兇器無訛。另按被告於98年11月7 日以割破住
    宅大門之門紗致令不堪使用後，自該毀壞處伸手入內將門鎖
    開啟而侵入行竊，其所破壞鐵門上之門紗，依前開現場蒐證
    照片所示（見潮警偵字第0980018194號卷第12頁），該門紗
    顯已附著於鐵門上，構成門之一部分，被告破壞該門紗，應
    認係破壞門扇之整體無疑，被告破壞門紗後復自該毀壞處伸
    手入內將門鎖開啟進入，自屬毀越門扇。核被告98年11月1
    日所為，係犯刑法第321 條第1 項第1 款之夜間侵入住宅竊
    盜罪，98年11月7 日所為，係犯同法第321 條第1 項第2 款
    之毀越門扇竊盜罪，98年12月19日所為，係犯同法第321 條
    第1 項第3 款之攜帶兇器竊盜罪。被告所犯上開3 罪，犯意
    各別，行為不同，應予分論併罰。起訴書就被告98年12月19
    日所為竊盜行為，雖記載被告所犯法條為刑法第320 條第1
    項之普通竊盜，但起訴書於犯罪事實欄一、（三）中業已明
    確記載被告當日「攜帶客觀上足以對生命、身體造成危險之
    兇器剪刀２支（１支為半炳）」等文字，故其所引法條顯係
    誤載，其後公訴檢察官即於本院99年2 月24日審理期日時當
    庭更正該次竊盜之起訴罪名為刑法第321 條第1 項第3 款之
    攜帶兇器竊盜罪，本院亦當庭告知被告該次所犯可能涉犯攜
    帶兇器竊盜罪，本院自毋庸再予變更起訴法條而得逕予審理
    。又起訴書就被告98年12月19日所為竊盜行為，雖記載被告
    當日7 時19分許奔逃至屏東縣潮州鎮○○○○○路188 號前
    ，被告為求兔脫再竊得丁○○○所有之腳踏車1 臺騎乘云云
    ，但公訴檢察官於本院99年2 月24日審理期日時亦當庭表示
    此部分不構成犯罪（原起訴書記載被告該次所犯刑法第320
    條第1 項之普通竊盜則係更正為第321 條第1 項第3 款之攜
    帶兇器竊盜罪業如上述），而被告當時僅係為脫免逮捕才騎
    乘路邊所停腳踏車，應只有使用而無竊盜犯意，且此部分經
    公訴檢察官更正後亦應認檢察官並未起訴，本院自毋庸另為
    無罪之諭知。另起訴書就被告98年11月7 日為侵入被害人住
    宅而割破其門紗及其後侵入並竊盜之行為，尚記載被告另涉
    犯刑法第306 第1 項侵入住宅罪、第354 條之毀損罪云云，
    但毀越門扇而入室行竊，其「毀」、「越」行為即屬毀損物
    品或侵入住宅，已併合於所犯加重竊盜之罪質中，而無更行
    構成毀損罪或侵入住宅罪之理（參最高法院27年上字第1887
    號判例），則起訴書就此另起訴被告涉犯刑法第306 第1 項
    侵入住宅罪、第354 條之毀損罪起訴書，即有未洽，惟此部
    分與被告上開毀越門扇竊盜有罪部分，係一罪關係，本院爰
    不另為無罪之諭知。被告有事實欄所列前揭犯罪前科紀錄，
    有臺灣高等法院被告前案紀錄表可稽，被告受有期徒刑之執
    行完畢，五年以內故意再犯本案3 件有期徒刑以上之罪，均
    構成累犯，均應依刑法第47條第1 項規定加重其刑。爰審酌
    被告之前已有數次竊盜犯罪前科，並甫於97年10月20日執行
    完畢，卻仍無悔改之意，再為本案3 件竊盜犯行，犯罪情節
    非輕，惟被告犯後坦承犯行，態度尚可，及各該被害人財產
    損失非鉅（第1 件竊盜犯行，被告所竊得之BMW 鑰匙、電動
    遙控器各1 只，業已返還被害人，第3 件竊盜犯行，被告因
    係竊得物品後當場遭追捕查獲，該次所得財物均已返還被害
    人），被告該等犯行均構成累犯應加重其刑，並兼衡其經濟
    狀況及智識程度等一切情狀，分別量處如主文所示之刑，並
    定其應執行之刑如主文所示，以示懲儆。至於被告於為第3
    件犯行竊得物品後當場遭追捕查獲時，自其身上扣得足作為
    兇器使用之剪刀2 支（其中1 支為半炳）及作案犯罪工具之
    帽子1 頂、手電筒1 支（被告行竊時雖為7 時許，惟某些地
    方可能光線不足，被告攜帶手電筒亦應係作為犯罪工具）、
    手套1 雙，既均係被告所有，自均應依刑法第38條第1 項第
    2 款規定沒收；而該次同時扣得之毛巾1 條，被害人及被告
    均否認為所有人，既無證據證明該毛巾係被告所有，本院自
    不得加以宣告沒收，以免損害真正所有權人之權利，並予述
    明。
四、起訴書雖另以被告前因侵入住宅業經法院判刑，仍不知悔悟
    ，再犯本案多件侵入住宅竊盜犯行，對一般安居樂業之民眾
    造成之恐懼危害非輕，不宜輕縱，及被告前因監視器攝錄影
    像而為警查獲，嗣竟知蒙面，犯罪手法大為精進，後患無窮
    ，故具體求處定應執行刑4 年，並考量被告多次竊盜，顯有
    犯罪習慣，請依刑法第90條第1 項規定，於刑之執行前，令
    入勞動場所強制工作3 年云云。惟按保安處分係針對受處分
    人將來之危險性所為之處置，以達教化、治療之目的，為刑
    罰之補充制度。我國現行刑法採刑罰與保安處分雙軌制，係
    在維持行為責任之刑罰原則下，為協助行為人再社會化之功
    能，以及改善行為人潛在之危險性格，期能達成根治犯罪原
    因、預防犯罪之特別目的。是保安處分中之強制工作，旨在
    對嚴重職業性犯罪及欠缺正確工作觀念或無正常工作因而犯
    罪者，強制其從事勞動，學習一技之長及正確之謀生觀念，
    使其日後重返社會，能適應社會生活。保安處分之措施亦含
    社會隔離、拘束身體自由之性質，其限制人民之權利，實與
    刑罰同，本諸法治國家保障人權之原理及刑法之保護作用，
    其法律規定之內容，應受比例原則之規範，使保安處分之宣
    告，與行為人所為行為之嚴重性、行為人所表現之危險性，
    及對於行為人未來行為之期待性相當。刑法第90條及竊盜犯
    贓物犯保安處分條例第3 條第1 項關於強制工作之規定，均
    係本於上開意旨制定，而由法院視個案中行為人之危險性格
    ，依職權決定應否交付強制工作，以達保安處分之特別預防
    之目的（大法官釋字第471 號解釋參照）。經查，斟酌本案
    被告3 次犯罪所得，就被告各次之犯行各分別科處有期徒刑
    1 年2 月、1 年、1 年4 月，已屬適當，則定應執行刑時即
    無從遽予科處4 年有期徒刑；而被告先前多次竊盜有罪前科
    ，其行為時間分別在92年間及96年時，雖92年竊盜犯行次數
    較多，惟92年竊盜時間距今已相隔頗遠，其後96年竊盜犯行
    則僅有1 次犯行，距本案3 件犯行已隔2 年多，及本案3 件
    竊盜犯行，應屬經濟困頓一時貪心之行為，尚不得以此即認
    定已有犯罪之習慣，或因遊蕩或懶惰成習而犯罪，本案應認
    上開對被告宣告徒刑即足以收矯治之效，尚無另行宣告令其
    入勞動處所強制工作之保安處分之必要，附此敘明。
據上論斷，應依刑事訴訟法第273 條之1 第1 項、第299 條第1
項前段，刑法第321 條第1 項第1 、2 、3 款、第47條第1 項、
第38條第1 項第2 款、第51條第5 款，判決如主文。
本案經檢察官劉昀到庭執行職務。
中    華    民    國    99    年    2     月    26    日
                  刑事第一庭    法  官  黃紀錄
以上正本證明與原本無異。
如不服本判決應於收受判決後10日內向本院提出上訴書狀，並
應敘述具體理由；其未敘述上訴理由者，應於上訴期間屆滿後
20日內向本院補提理由書（均須按他造當事人之人數附繕本）
「切勿逕送上級法院」。
中    華    民    國    99    年    2    月    26    日
                                書記官  戴仲敏

司法院資訊處製作；財團法人民間司法改革基金會備份。
